【裁判字號】    95,再易,16
【裁判日期】    950929
【裁判案由】    再審之訴
【裁判全文】
臺灣臺北地方法院民事裁定
再審原告    積成企業股份有限公司
法定代理人  庚○○
再審被告    甲○○
            乙○○
            丙○○
            丁○○
            己○○
            戊○○
上列當事人間請求損害賠償事件，再審原告對於本院民國93年11
月24日之93年度簡上字第228 號確定判決提起再審之訴，本院裁
定如下：
    主  文
再審之訴駁回。
再審訴訟費用由再審原告負擔。
    事實及理由
一、本件再審原告主張略以：原審法院認再審原告敗訴，惟原審
    法院就下列足以影響判決之重要證物漏未審酌：
(一)再審被告甲○○所主張之「綜合預購協議書」非再審原告與
    訴外人即客戶謝正德雙方所簽認同意生效之協議書，再審原
    告未同意該協議書之價格，原審判決就再審原告於一審所提
    出之協議書內之價格（原證8） 是否生效未予斟酌。
(二)再審被告甲○○、丙○○於民國84年10月30日，受再審原告
    之命至客戶謝正德處對帳，再審原告負責人曾打電話告知再
    審被告甲○○，若金額不對就不能簽名，惟再審被告甲○○
    、丙○○卻不顧指示，私自與謝正德以新台幣（下同）
    12,525元結清貨款，有再審被告丙○○於86年7 月7 日之言
    詞辯論筆錄（原證6） 為證。且再審被告甲○○於84年8 月
    9 日所填「家電訂購單」（原證10）內記明冰箱MKR-10每台
    10,500 元 ，但其與謝正德對帳結清金額係每台9,300 元，
    故每台折讓1,200 元，與再審原告辦事規則之收款須知：「
    一、客戶訂購單與收款金額必須相同，如有差額，業務人員
    需自行負責。二、不接受尾款折讓（原證14）」之規定不符
    ，原審判決就上開證物漏未審酌。
(三)再審被告甲○○自承其於84年12月13日，向再審原告報告客
    戶謝正德尚積欠公司貨款340,000 元。然再審被告甲○○明
    知謝正德自84年10月30日後即未再向公司進貨，其私自與謝
    正德以12,525元結清貨款，卻向再審原告報告謝鄭德尚欠公
    司貨款340,000 元，其實為矇騙公司，向再審原告公司作不
    實報告，並有報告書（原證5） 為證，原審就此部分相關證
    物漏未審酌。
(四)再審被告己○○於84年10月 6日所製作之「謝正德結算明細
    表」（上證11）之第02 -07頁中，有關型號、數量、單價、
    總價之記載，皆係再審被告丙○○依業務員每次出貨前，向
    公司報備之家電訂購單之價格計算，亦是電腦列印之對帳單
    （原證15）之價格，並由其親自登錄於結算明細表內，再交
    由己○○統計。再審原告於84年10月6 日已指示再審被告丙○○有關與客戶謝正德交易之價格，再審被告丙○○自不得
    辯稱其為新進人員，不瞭解交易價格，只是核對出貨數量而
    已。又於84年10月30日，再審原告事前已告知過對帳金額與
    數量，同時得知謝正德所提金額與對帳單金額不符，再審原
    告負責人亦告知再審被告丙○○其不能接受、且不能簽字，
    惟再審被告丙○○竟違背授權，私自與謝正德簽立結清同意
    書，其行為已違反雙方約定之辦事規則。原審對於再審原告
    於原審提出之再審被告丙○○、己○○84年10月6 日所製作
    之「謝正德綜預結算明細表」係公司規定價額一事，未予斟
    酌。
(五)又「出貨帳冊」之貨品、數量、單價均是訴外人即再審原告
    公司會計張淑君所製作，綠色單價則是再審被告己○○所填
    註，再審原告並未同意此價格，此價格係為再審被告甲○○
    所主張綜合預購協議書中填記之價格。會計帳冊之記載係屬
    會計人員張淑君之職責，然再審被告己○○卻於帳冊內親筆
    註記「無合約」、並將價格打「X 」，伊係將不實數據填記
    於會計帳冊內，再審被告己○○係顯然越權，並已違反雙方
    約定，此有再審原告於一審法院所提之帳冊（原證9） 影本
    為證，原審判決對此證物亦未予斟酌。
(六)原審以「雙方在83年度買賣係以優惠價格計付，而84年度買
    賣計價方式上訴人（積成公司）主張一般價格，被上訴人（
    甲○○）則稱依往例用優惠價」係屬錯誤，再審原告主張84
    年度比照83年度買賣優惠價格計付，原審漏未審酌再審原告
    於原審所提出之「一般價格」（上證10）與「謝正德84年度
    優惠價格比較說明書」之差異。
(七)原審漏未斟酌再審原告於一審法院所提之「台灣板橋地方法
    院85年度訴字第1844號民事判決」（原證2） ，再審原告係
    因再審被告丙○○、甲○○出庭作證，承認84年10月30日係
    自行同意以12,525元結清貨款才敗訴，而並非因再審原告負
    責人或其他人答應客戶謝正德以12,525元貨款之故才敗訴。
(八)又再審原告係於95年3 月7 日由鈞院94年度再易字第2 號判
    決始知悉本件再審事由，爰依民事訴訟法第496 條第1 項第
    13款、第497 條、第500 條等規定，提起本件再審之訴。
    並聲明：
    １、原判決廢棄。
    ２、廢棄部份，再審被告甲○○、乙○○、丙○○、丁○○
        、己○○、戊○○應連帶賠償再審原告 344,940元，及
        自85年 2月 5日起至清償日止按週年利率 5％計算之利
        息。
二、按再審之訴應於30日之不變期間內提起，前項期間自判決確
    定時起算，但再審之理由知悉在後者，自知悉時起算，民事
    訴訟法第500 條第1 項及第2 項分別定有明文；又提起再審
    之訴之原告，如主張其再審理由知悉在後者，應就所主張之
    事實負舉證之責任，最高法院30年抗字第443 號判例可資參
    照。經查，本院93年度簡上字第228 號民事判決係於93年11
    月24日宣判，本件再審原告於收受上開確定判決書後，於93
    年12月31日向本院就前開案件提起再審之訴，惟經本院以94
    年再易字第2 號事件於95年2 月27日判決駁回等情，業經本
    院調閱前開案卷查明屬實。而本件再審原告上開所指原審判
    決漏未斟酌證物之事實，與其向本院提出之94年度再易字第
    2 號再審之訴之民事聲請再審狀內所敘事實及理由，均屬相
    同，此有該聲請再審狀附於本院94年度再易字第2 號卷宗內
    可稽，則再審原告至遲於上開再審之訴之再審聲請狀遞狀之
    時即93年12月31日即已認原審法院有本件再審之訴狀內所敘
    明之證物漏未斟酌，是本件再審原告自不得以其不知適用之
    法律而主張再審之理由知悉在後。本件再審原告既未就再審
    之理由知悉在後一節舉證以實其說，且本件再審原告係遲至
    95年3 月27日始提起本件再審之訴，此亦有民事再審聲請狀
    附卷可查，則本件再審之訴顯已逾30日之不變期間，自難認
    其再審之訴為合法，依法應予駁回。
三、依民事訴訟法第502條第1項、第95條、第78條，裁定如主文
    。
中    華    民    國    95    年    9     月    29    日
                  民事第二庭審判長法  官   鄭純惠
                                  法  官   吳淑惠
                                  法  官   黃蓓蓓
以上正本係照原本作成
本件裁定不得抗告
中    華    民    國    95    年    9     月    29    日
                                  書記官  劉碧輝


司法院資訊處製作；財團法人民間司法改革基金會備份。
